臺灣新竹地方法院民事簡易判決  
109年度重訴字第182號
原      告  蔡亞妮  

            楊明龍  
上二人共同
訴訟代理人  王耀星律師
被      告  林群蒝  

上列當事人間請求損害賠償事件，原告提起刑事附帶民事訴訟，
經本院刑事庭裁定移送前來（109年度交附民字第120號），本院
於民國110年2月2日言詞辯論終結，適用簡易訴訟程序判決如下
：
    主  文
一、被告應給付原告甲○○新臺幣貳佰柒拾貳萬伍仟捌佰伍拾元，
    及自民國一０九年五月二十日起至清償日止，按年息百分之
    五計算之利息。
二、被告應給付原告乙○○新臺幣貳佰柒拾陸萬捌仟零壹拾陸元，
    及自民國一０九年五月二十日起至清償日止，按年息百分之
    五計算之利息。
三、原告其餘之訴駁回。
四、訴訟費用由被告負擔百分之三十五，餘由原告負擔。
五、本判決第一項得假執行。但被告如以新臺幣貳佰柒拾貳萬伍
    仟捌佰伍拾元為原告甲○○預供擔保後，得免為假執行。
六、本判決第二項得假執行。但被告如以新臺幣貳佰柒拾陸萬捌
    仟零壹拾陸元為原告乙○○預供擔保後，得免為假執行。
七、原告其餘假執行之聲請駁回。
    事  實  及  理  由
壹、程序事項
    本件逕依簡易訴訟程序為判決之說明：
    民事訴訟法第427條第2項於民國110年1月20日經總統令公布
    修正第11款，新增本於道路交通事故有所請求而涉訟之事件
    ，不問其標的金額或價額一律適用簡易程序，並於公布後2
    日即110年1月22日起施行。上開公告施行後，於修正前已繫
    屬之事件，其法院管轄權及審理程序，未經終局裁判者，適
    用修正後之規定，曾經終局裁判者，則適用修正前之規定，
    民事訴訟法施行法亦增訂第4條之1之規定。本件原告係本於
    道路交通事故請求損害賠償，依修正後上開規定，即應依簡
    易訴訟程序辦理，本件於修正前已繫屬本院，於110年2月2
    日言詞辯論終結，於修正後尚未經終局裁判，即應改行簡易
    程序，逕依簡易訴訟程序為裁判，先予敘明。
　貳、實體事項　
　一、原告2人起訴主張：
    ㈠被告之普通小型車駕駛執照經吊銷後，未重新考領，為無
      駕駛執照之人，仍於109年1月24日20時42分許，駕駛車號
      0000-00號自用小客車，沿新竹市湳雅街由南往北方向行
      駛，於行經湳雅街與金竹路交岔路口欲左轉金竹路時，本
      應注意汽車左轉彎時應行至交岔路口中心處左轉，不得占
      用對向車道搶先左轉，且轉彎車應讓直行車先行，而依當
      時夜間有照明、柏油路面乾燥無缺陷、無障礙物、視距良
      好等情形，並無不能注意之情事，竟疏未注意及此，占用
      對向車道搶先左轉且未讓對向直行車先行，適有訴外人即
      被害人楊○○騎乘車號000-000號普通重型機車（系爭機車
      ），沿湳雅街對向車道行經該處，見狀閃避不及而與被告
      所駕駛之上開車輛發生碰撞，致楊○○人車倒地後受有胸部
      鈍力損傷等傷害，經送醫急救後仍不治死亡。被告上開過
      失致人於死之行為，業經本院以109年度交訴字第43號判
      處有期徒刑10月確定在案。
    ㈡原告甲○○、乙○○為楊○○之父、母（已於94年○月○日離婚）
      ，被告上開過失不法侵害行為，造成楊○○之死亡，原告2
      人依民法第184條第1項前段、第192條第1、2項、第194條
      規定，請求如下：
    ⒈原告甲○○請求新臺幣（下同）723萬8,857元：
    ⑴喪葬費21萬800元。
    ⑵扶養費523萬8,857元。
  　⑶精神慰撫金178萬9,200元。
  　⑷上開請求總計723萬8,857元。
    ⒉原告乙○○請求867萬9,753元：
    ⑴扶養費667萬9,753元。
    ⑵精神慰撫金200萬元。
    ⑶上開請求總計867萬9,753元。
    ㈢為此聲明：
    ⒈被告應給付原告甲○○723萬8,857元，及自起訴狀繕本    
    送達翌日起至清償日止，按年息5%計算之利息。
    ⒉被告應給付原告乙○○867萬9,753元，及自起訴狀繕本送達
      翌日起至清償日止，按年息5%計算之利息。
    ⒊訴訟費用由被告負擔。
    ⒋願供擔保請准宣告假執行。
二、被告則答辯以：
　　不爭執原告2人主張本件車禍發生之時間、地點、經過情形
    ，及被害人楊○○係因本件車禍死亡，惟以原告2人請求之金
    額過高等語置辯。並聲明：㈠原告之訴及其假執行之聲請均
    駁回；㈡訴訟費用由原告負擔；㈢如受不利判決，願供擔保請
    准宣告免為假執行。
三、本院之判斷﹕
  ㈠原告起訴主張㈠所示事實，有刑案確定判決在卷可稽（調卷第
    4-7頁），且被告對此亦不爭執，堪信原告此部分主張為真
    實。
  ㈡按因故意或過失，不法侵害他人之權利者，負損害賠償責任
    ；汽車、機車或其他非依軌道行駛之動力車輛，在使用中加
    損害於他人者，駕駛人應賠償因此所生之損害；不法侵害他
    人致死者，對於支出醫療及增加生活上需要之費用或殯葬費
    之人，亦應負損害賠償責任；被害人對於第三人負有法定扶
    養義務者，加害人對於該第三人亦應負損害賠償責任；不法
    侵害他人致死者，被害人之父、母、子、女及配偶，雖非財
    產上之損害，亦得請求賠償相當之金額，民法第184條第1項
    前段、第191條之2前段、第192條第1項、第2項、第194條分
    別定有明文。本件被告因過失不法致被害人楊○○死亡，已如
    前述，其自應負侵權行為損害賠償責任。茲就原告請求之各
    項損害及金額是否允當，分別審核論述如後：
  ⒈喪葬費部分：原告甲○○主張因楊○○死亡，已支出喪葬費21萬8
    00元，業據其提出喪葬費細目表、收據9紙為證（本卷第39-
    43、67頁），自屬有據，應予准許。
  ⒉扶養費部分：
  ⑴按「直系血親相互間，互負扶養之義務。」、「負扶養義務
    者有數人而其親等同一時，應各依其經濟能力，分擔義務。
    」、「受扶養權利者有數人，而其親等同一時，應按其需要
    之狀況，酌為扶養。」、「受扶養權利者，以不能維持生活
    而無謀生能力者為限。前項無謀生能力之限制，於直系血親
    尊親屬，不適用之。」，民法第1114條第1款、第1115條第3
    項、第1116條第3項、第1117條分別定有明文。又父母與子
    女間扶養義務雖不以無謀生能力為必要，但仍需受不能維持
    生活之限制。所謂「不能維持生活」，係指無財產足以維持
    生活者而言（最高法院81年度台上字第1504號判決要旨可參
    ）。
　⑵經查：
  ①原告甲○○部分：原告甲○○係被害人楊○○之父，依法楊○○對其
    負扶養義務，而原告甲○○係○年○月○日生，於楊○○109年1月2
    4日死亡時為40歲（調卷第16頁），尚有勞動能力，可認原
    告甲○○目前非不能維持生活，惟目前雖非不能維持生活，並
    非可進而謂其日後不符合「不能維持生活」之要件。茲參酌
    勞動基準法第54條第1項第1款規定雇主於勞工年滿65歲即得
    強制其退休之規定，應認原告甲○○於年滿65歲起將喪失工作
    能力，另依本院職權調閱兩造稅務電子閘門財產所得調件明
    細表及個人戶籍資料，原告甲○○108年度所得19萬9,000元、
    名下無財產（調卷第22-23頁），本院審酌原告甲○○除須顧
    及其尚有一名未成年子女須扶養外，日後年邁亦可能遇有醫
    療需求或突發事故急用等，應認原告甲○○臨老時，既須保有
    一定積蓄供己營生及用以支應日後經濟上不時所須之費用，
    則以原告甲○○現有財產尚不足充分支付其老年之生活、醫療
    等費用，可認原告甲○○自年滿65歲時，即已難以維持生活，
    需人扶養，故其受扶養之權利應自65歲之後始得行使。而以
    107年度臺灣地區男性簡易生命表所列，其於楊○○死亡時尚
    有餘命39.06年，其自楊○○109年1月24日死亡時起至年滿65
    歲止，尚有24年1月12日（24.11年），則原告甲○○得受扶養
    14.95年【計算式：39.06－24.11＝14.95】。又依行政院主計
    處公告臺灣省109年度每人每月必要生活費用為14,866元（
    即每年17萬8,392元）；另原告甲○○之扶養義務人除楊○○外
    ，尚有另一名未成年子女（93年次），且該名子女於原告甲
    ○○退休時已有扶養能力，是原告甲○○之扶養義務人應為2人
    。據此，依霍夫曼式計算法扣除中間利息（首期給付不扣除
    中間利息）核計其金額為101萬5,050元【計算式：《(178,39
    2×10.00000000）+｛(178,392×0.95)×(11.00000000-00.0000
    0000)｝》÷2=1,015,050】（說明：其中10.00000000為年別單
    利5%第14年霍夫曼累計係數，11.00000000為年別單利5%第1
    5年霍夫曼累計係數，計算至元，四捨五入）。
  ②原告乙○○部分：原告乙○○係被害人楊○○之母，依法楊○○對其
    負扶養義務，而原告乙○○係67年11月30日生，於楊○○109年1
    月24日死亡時為41歲，名下有汽車2輛、股票若干，財產總
    額13萬3,780元，108年度所得27萬8,089元（調卷第19-21頁
    ），同上原告甲○○之理由，認原告乙○○自年滿65歲時，即已
    難以維持生活，需人扶養，故其受扶養之權利應自65歲之後
    而得行使。而以107年度臺灣地區女性簡易生命表所列，其
    於楊○○死亡時尚有餘命44.05年，其自楊○○109年1月24日死
    亡時起至年滿65歲止，尚有23年10月7日（23.85年），則原
    告乙○○得受扶養20.2年【計算式：44.05－23.85＝20.2】。又
    依行政院主計處公告臺灣省109年度每人每月必要生活費用
    為14,866元（即每年17萬8,392元）；另原告乙○○之扶養義
    務人除被害人楊○○外，尚有另一名未成年子女（93年次），
    且該名子女於原告乙○○年滿65歲時已有扶養能力，是原告乙
    ○○之扶養義務人應為2人。據此，依霍夫曼式計算法扣除中
    間利息（首期給付不扣除中間利息）核計其金額為126萬8,0
    16元【計算式：《(178,392×14.00000000）+｛(178,392×0.2)
    ×(14.00000000-00.00000000)｝》÷2=1,268,016】（說明：其
    中14.00000000為年別單利5%第20年霍夫曼累計係數，14.00
    000000為年別單利5%第21年霍夫曼累計係數，計算至元，四
    捨五入）。
  ⒊精神慰撫金部分：按法院對於非財產上損害之酌定，應斟酌
    雙方之身分、地位、資力與加害之程度及其他各種情形核定
    相當之數額，其金額是否相當，自應依實際加害情形與被害
    人所受之痛苦及雙方之身分、地位、經濟狀況等關係決定之
    （最高法院85年台上字第460 號民事裁判意旨參照）。本件
    被害人楊○○為原告2人之女，因被告駕車過失行為而致死亡
    ，原告2人痛失至親，精神上自受有極大之痛苦，是其2人依
    據民法第194條之規定向被告請求非財產上之損害賠償，於
    法並無不合。本院審酌上開電子閘門財產所得調件明細表所
    示兩造之財產狀況（原告已如上述，被告108年度無任何所
    得及財產），及被告過失侵權行為態樣，暨原告2人所受精
    神痛苦程度、兩造之社會地位、經濟狀況等一切情狀，認原
    告甲○○、乙○○各請求被告賠償精神慰撫金150萬元為適當，
    應予准許。逾此範圍則屬過高，不應准許。
  ⒋綜上，原告甲○○因被害人死亡所受之損害為272萬5,850元【
    計算式：喪葬費210,800元＋扶養費1,015,050元＋精神慰撫金
    1,500,000元＝2,725,850元】；原告乙○○因被害人死亡所受
    之損害為276萬8,016元【計算式：扶養費1,268,016元＋精神
    慰撫金1,500,000元＝2,768,016元】。
  ㈢給付無確定期限者，債務人於債權人得請求給付時，經其催
    告而未為給付，自受催告時起，負遲延責任。其經債權人起
    訴而送達訴狀，或依督促程序送達支付命令，或為其他相類
    之行為者，與催告有同一之效力；遲延之債務，以支付金錢
    為標的者，債權人得請求依法定利率計算之遲延利息；應付
    利息之債務，其利率未經約定，亦無法律可據者，週年利率
    為5%，民法第229條第2項、第233條第1項前段、第203條分
    別定有明文。本件侵權行為損害賠償債務，其給付並無確定
    期限，依前揭規定，被告應自刑事附帶民事訴訟起訴狀繕本
    送達之翌日起負遲延責任。查本件起訴狀繕本係於109年5月
    19日由被告親自收受（交附民卷第1頁），從而，原告2人請
    求被告給付自起訴狀繕本送達翌日即109年5月20日起至清償
    日止，按年息5%計算之法定遲延利息，為有理由，均應予准
    許。
  ㈣綜上所述，原告甲○○、乙○○依據民法184條第1項前段、第192
    條第1項、第2項、第194條規定，分別請求被告給付272萬5,
    850元、276萬8,016元，及均自109年5月20日起至清償日止
    ，按年息5%計算之利息，為有理由，應予准許，逾此範圍之
    請求，則屬無據，應予駁回。
四、本件判決基礎已臻明確，兩造其餘攻擊防禦方法及訴訟資料
    ，經本院審酌後，核與判決結果不生影響，爰不一一論述。
五、本件係依民事訴訟法第427條第2項第11款適用簡易訴訟程序
    所為被告部分敗訴之判決，就原告勝訴部分應依同法第389 
    條第1項第3款規定，依職權宣告假執行，至原告敗訴部分，
    其訴既經駁回，其假執行之聲請即失所附麗，應併予駁回。
    並依被告之聲請為其酌定相當之擔保金額後併宣告得免為假
    執行。
六、本件係刑事附帶民事訴訟，而由本院刑事庭移送民事庭者，
    依刑事訴訟法第504條第2項之規定，免納裁判費，且至本件
    言詞辯論終結時，亦未發生其他訴訟費用，故無從確定訴訟
    費用之數額。惟依法仍應依民事訴訟法87條第1項、第79條
    規定，諭知訴訟費用負擔比例，以備將來如有訴訟費用發生
    時，得以確定其數額，併予敘明。
中　　華　　民　　國   110    年    2     月    26    日
                  竹北簡易庭    法  官  陳麗芬
以上正本係照原本作成。
如對本判決上訴，須於判決送達後 20 日內向本院提出上訴狀。
如委任律師提起上訴者，應一併繳納上訴審裁判費。
中　　華　　民　　國   110    年    2     月    26    日
                                書記官  曾煜智